【裁判字號】    92,交上訴,1282
【裁判日期】    921217
【裁判案由】    公共危險
【裁判全文】
臺灣高等法院臺南分院刑事判決          九十二年度交上訴字第一二八二號   Ｇ
      上  訴  人
      即  被  告  乙  ○  ○
      選任辯護人  翁  瑞  昌  律師
右上訴人即被告因公共危險等案件，不服臺灣臺南地方法院九十二年度交訴字第一三
二號中華民國九十二年九月十二日第一審判決（起訴案號：臺灣臺南地方法院檢察署
九十二年度偵緝字第五四七號），提起上訴，本院判決如左：
      主      文
原判決關於駕車肇事致人受傷逃逸及應執行刑部分撤銷。
乙○○駕駛動力交通工具肇事，致人受傷而逃逸，處有期徒刑陸月。如易科罰金，以
參佰元折算壹日。
      事      實
一、乙○○於民國（下同）九十一年四月一日凌晨零時三十分許，在台南市○○路附
    近之友人住處，飲用高粱酒及維士比等酒類飲料後，業已達於不能安全駕駛動力
    交通工具之程度（服用酒類不能安全駕駛動力交通工具而駕駛部分，業經乙○○
    撤回上訴確定在案），竟仍自該處駕駛車牌號碼Ｄ二—三二六二號自用小客車（
    廂型車），前往台南縣永康市另一友人住處。嗣於同日凌晨三時四十分許，由永
    康市之友人住處離開，正沿台南縣永康市○○路，由南往北方向行經該路與大同
    街之交岔路口作左轉彎時，因不勝酒力操控能力變差而行車不穩，且疏於注意車
    前狀況及讓直行車先行，即貿然通過該路口作左轉彎，以致不慎與由甲○○所駕
    駛，沿前開大灣路，由北往南方向，自對向車道同時行經該交岔路口之車牌號碼
    六Ｒ—九八五號營業小客車發生碰撞，並造成甲○○受有右側胸部鈍挫傷、右側
    膝蓋擦傷等傷害（過失傷害部分業據甲○○撤回告訴，並經檢察官另行簽分處理
    ）。詎乙○○駕車肇事，致甲○○受傷後，竟未下車察看，且未採取任何救護措
    施或報警前來處理，隨即另行起意，逕自駕車離開現場，並往前述交岔路口附近
    之大灣七街逃逸。適有許德全駕駛小客車在乙○○所駕駛小客車後方同向行經該
    交岔路口時，發現乙○○駕車肇事而後逃逸，乃立刻駕車自後追趕，並於台南縣
    永康市○○○街七十一號前，將乙○○所駕駛之小客車攔下。二人隨即因細故而
    發生口角，許德全並憤而持鐵鎚擊打乙○○成傷（許德全所涉傷害罪嫌部分，另
    經檢察官偵辦中）。而乙○○嗣後經送財團法人奇美醫院救治時，為醫生抽血檢
    測血液酒精濃度，結果高達三一八 MG/DL（換算為吐氣酒精濃度約為每公升一‧
    五九毫克），始經警查悉上情。
二、案經台南縣警察局永康分局報告臺灣臺南地方法院檢察署檢察官偵查起訴。
      理      由
一、訊據上訴人即被告乙○○（下稱被告）於本院審理時坦承不諱（見本院九十二年
    十二月三日審判筆錄第二頁至第九頁），核與被害人甲○○於警訊時及偵審中指
    述被告未下車即行逃逸之情節大致相符（見警訊卷第七頁正、反面、第十頁、偵
    查卷第六頁背面、原審卷第六四頁），並有當時駕車跟隨在被告車後之證人許德
    全當場發覺，目睹上情立即尾隨於右揭時、地攔下逃逸之被告，有許德全及在許
    德全車上之乘客林毓萍於偵查中之證述情節相符可稽（見警訊卷第二頁、偵查卷
    第六頁、原審卷第六二頁），且有道路交通事故調查報告表一紙及肇事車輛蒐證
    照片兩張附卷可參（見警訊卷第十五頁、第十八頁）；又被害人甲○○因本件車
    禍，而受有如事實欄所載等傷害，亦有國立成功大學醫學院附設醫院第００九五
    三０號診斷證明書一紙在卷足憑（見偵查卷第十一頁），益加證實被告於本院之
    自白與事實相符。
二、被告雖於原審曾辯稱：伊肇事當時會離開現場，是因為許德全要打伊，伊害怕才
    離開，當時車上只有伊一人云云，惟查證人即當日駕車目睹本件車禍發生過程並
    自後駕車追趕被告之許德全，除於警、偵訊時對於被告駕車肇事逃逸等各項情節
    證述甚詳，已如上述外，據其於原審審理時親自到庭具結證稱：「當天伊是要自
    高雄回台南，伊和被害人甲○○是同村莊的人，彼此有認識，當時伊是要載伊女
    友回家，伊是跟在被告車子後面，車禍發生前伊不知道被害人是甲○○，發生車
    禍時，伊離被告不到十公尺，甲○○發生車禍後車子尚撞到民宅，伊看到被告撞
    到甲○○車子後並沒有停下來還繼續往前走，連在路口附近都沒有停下來，伊想
    說車禍很嚴重就隨後追肇事者，伊約追了一００公尺左右，才將被告攔下來，當
    時伊也不知道被撞之計程車是甲○○開的，伊當初只是想要攔下肇事者，伊有請
    被告要回來現場，伊等就在當場發生口角起爭執，然後才發生伊毆打被告之情形
    ，當初伊把被告攔下來，是把伊的車子開到被告前面才將被告攔下來，並不是被
    告自己停下來的，從發生車禍到伊攔下被告，這段時間被告均未停車查看。當時
    伊等打架完後，伊才打電話報案，並在現場等警察到來，之後才回到肇事現場，
    伊是回到肇事現場才知被撞的駕駛人是甲○○，當初伊是跟在被告車子後面，被
    害人是與伊對向行駛，所以伊與被害人並未有任何的聯絡。」等語（參見原審卷
    第六二頁）；且另一證人即事發當時坐於許德全所駕駛小客車內之乘客林毓萍，
    亦於偵查中具結證述：事發當時其坐在許德全所駕駛之小客車上，到了肇事路口
    時，有輛廂型車（指被告所駕駛之小客車）與計程車擦撞，廂型車駕駛人並未下
    車即離開現場，許德全便駕車前去追趕等情（見偵查卷第六頁正面）；綜合前開
    二位證人所述，核與被害人甲○○於原審及本院準備程序時所證述：發生車禍前
    其並未與許德全聯絡，許德全所駕駛之小客車亦未跟在其所駕駛車輛之後方，發
    生車禍時其也不知許德全也在現場等情節（同原審卷第六四頁、本院九十二年十
    一月十四日準備程序筆錄第四頁）互相印證結果，證人許德全、林毓萍之前開證
    詞與被害人所述之情節均大致相符，是證人許德全與林毓萍之證詞，應可採信。
    準此，顯見被告駕車肇事並致被害人受傷後，不僅未下車察看，且未採取任何救
    護措施或報警前來處理，隨即駕車離開現場，非因許德全要毆打渠而逃逸，渠於
    駕車肇事致人受傷後即逕行逃逸，應無疑義。被告上開所辯非肇事逃逸云云，難
    以採信。綜上所述，本件事證已甚明確，被告駕車肇事逃逸之犯行，洵堪認定，
    應予依法論科。
三、核被告所為，係犯刑法第一百八十五條之四之駕車肇事逃逸罪。原審以被告事證
    已臻明確，因予論罪科刑，固非無見，惟查被告於本院審理時已與被害人甲○○
    達成和解，有臺南縣永康市調解委員會調解筆錄附本院卷可稽，被告並於本院審
    理時完全坦白承認，犯罪後態度良好，為原審未及審酌，原判決認被告犯罪後未
    坦白承認，態度尚非良好，自有未洽，應由本院將原審關於駕車肇事致人受傷逃
    逸及應執行刑部分撤銷改判。爰併審酌被告並無前科，此有本院被告全國前案紀
    錄表可據，及被告犯罪之動機、目的，其生活狀況、智識程度，犯罪所生之危害
    ，以及本件被害人甲○○因此次車禍所受之傷害程度，又被告酒後駕駛車輛於道
    路上行駛，不僅嚴重危害往來之交通安全，且其經送醫抽血測得之血液酒精濃度
    ，結果竟高達三一八 MG/DL（換算為吐氣酒精濃度約為每公升一‧五九毫克），
    及其駕車肇事並致被害人受傷後，未採取任何救護措施或報警前來處理，隨即逃
    離現場等一切情狀，量處如主文第二項所示之刑，並諭知易科罰金之折算標準，
    以示懲儆。
據上論斷，應依刑事訴訟法第三百六十九條第一項前段、第三百六十四條、第二百九
十九條第一項前段，刑法第一百八十五條之四、第四十一條第一項前段，罰金罰鍰提
高標準條例第二條，判決如主文。
中    華    民    國  九十二      年      十二      月      十七    日
                                  臺灣高等法院臺南分院刑事第二庭
                                      審判長法官  黃    崑    宗
                                            法官  葉    居    正
                                            法官  莊    俊    華
右正本證明與原本無異。
如不服本判決，應於判決送達後十日內向本院提出上訴狀，其未敘述理由者並應於提
出上訴狀後十日內向本院補提理由書（應附繕本)。
                                      法院書記官  廖    明    娟
中    華    民    國      九十二      年      十二      月      十八    日
附錄：本件論罪科刑法條
中華民國刑法第一百八十五條之四
駕駛動力交通工具肇事，致人死傷而逃逸者，處六月以上五年以下有期徒刑。


司法院資訊處製作；財團法人民間司法改革基金會備份。
